最　高　行　政　法　院　判　決
                                      100年度判字第633號
上  訴  人　怡錩企業有限公司
代　表　人　陳德法
被 上訴 人　財政部高雄關稅局
代　表　人　林清和
                          送達代收人 莊武釗
上列當事人間虛報進口貨物事件，上訴人對於中華民國98年8月
26日高雄高等行政法院98年度再字第27號判決，提起上訴，本院
判決如下：
　　主  文
上訴駁回。
上訴審訴訟費用由上訴人負擔。
　　理  由
一、上訴人於民國93年3月25日委由冠弘報關股份有限公司（下
    稱冠弘公司）向被上訴人所屬中興分局報運自中國大陸進口
    ALUMINIUM BASED MASTER ALLOY ALSR 10 CUT ROD（UNWROU
    GHT）乙批（進口報單第BE/93/X483/0004號），其稅則號別
    報列為第7601.20.90.00-6號，通關方式原經電腦核定為C1
    （免審免驗），因該分局稽查人員過濾艙單後研判來貨品質
    可疑，乃通報將來貨改按C3（應審應驗）方式通關。嗣經該
    分局派員查驗結果，認定來貨為ALUMINIUM BASED MASTER
    ALLOY ALSR 10 CUT ROD（已塑性加工）500mm×10mm，並改
    列稅則號別為第7604.29.10.00-1號，輸入規定為MWO，核非
    屬經濟部開放准許輸入之大陸物品，乃認上訴人涉有虛報貨
    物品質，逃避管制之違法情事，被上訴人爰依行為時海關緝
    私條例（下稱海關緝私條例）第37條第1項第2款、第3項轉
    據同條例第36條第1項及第3項規定，處上訴人貨價1倍之罰
    鍰新臺幣（下同）1,457,033元，併沒入涉案貨物。上訴人
    不服，申請復查，未獲變更，提起訴願，亦遭決定駁回，提
    起行政訴訟，經原審法院94年度訴字第798號判決（下稱原
    判決）駁回上訴人之訴，上訴人復提起上訴，遭本院96年度
    判字第1450號判決（下稱原確定判決）駁回其上訴確定。上
    訴人復以原判決及原確定判決有行政訴訟法第273條第1項第
    11款之再審事由，提起本件再審之訴。
二、上訴人起訴主張：上訴人進口系爭貨物（報單第BE/93/X483
    /0004號）原遭被上訴人認定非屬經濟部開放准許輸入之大
    陸物品，涉有虛報貨物品質，逃避管制情事，而依海關緝私
    條例第37條第1項第2款、第3項轉據同條例第36條第1項及第
    3項規定，處罰上訴人。惟被上訴人事後於98年4月8日以高
    普興字第0981006411號函通知上訴人謂系爭貨物業據經濟部
    98年3月18日經授貿字第09820023990號函查明結果符合專案
    核准輸入條件，足見被上訴人已改認定上訴人已無虛報貨物
    品質及涉及逃避管制情事而變更其原來之行政處分，故原判
    決及原確定判決有行政訴訟法第273條第1項第11款之再審事
    由等語，求為判決將原確定判決及原判決均廢棄，並撤銷訴
    願決定及原處分（含復查決定）。
三、被上訴人則以：被上訴人於98年4月8日以高普興字第098100
    6411號函，僅係將經濟部協助查明結果之事實，通知上訴人
    ，係屬單純事實通知，非屬行政處分，自無撤銷被上訴人原
    行政處分之效果，是本件原行政處分並未變更，自不符行政
    訴訟法第273條第1項第11款之要件。復查海關緝獲廠商違章
    進口尚未開放准許進口之大陸物品，涉及逃避管制之案件，
    原依財政部89年10月26日台財關字第0890550460號函示，按
    行為時之有關法令論處，不因事後取得專案輸入許可證件或
    公告准許進口等事實，而得予免罰。財政部為消除爭議並疏
    解訟源，爰於97年11月3日以台財關字第09705505100號令，
    放寬免依逃避管制論處之認定規定，並於98年3月11日以台
    財關字第09805005470號令補充前揭釋令之規定。據上開釋
    令已明確規定「尚未確定」案件，始有適用。本件業經本院
    96年8月16日以96年度判字第1450號判決上訴駁回，原處分
    已告確定，為已處分確定案件，並無上開釋令之適用。又上
    開釋令僅通令海關如有符合上開令示情事，應如何辦理，並
    無使海關所為類此處分當然發生撤銷或變更之結果。從而，
    上訴人訴稱本件已實質變更為判決基礎之原行政處分，核無
    足採。又經濟部98年3月18日經授貿字第09820023990號函，
    係屬經濟部為協助財政部查明違章進口尚未開放准許輸入之
    大陸物品案件，進口時是否符合輸入條件之通知函件，非屬
    「台灣地區與大陸地區貿易許可辦法」第7條第1項第13款所
    揭「其他經主管機關專案核准之物品」之專案核准文件，此
    觀經濟部98年3月20日經授貿字第09840025160號函復上訴人
    意旨自明，是上訴人訴稱本件已屬經濟部專案核准輸入之物
    品及被上訴人亦發函變更原來之行政處分，核與事實不符等
    語，資為抗辯。求為判決駁回上訴人之訴。
四、原審斟酌全辯論意旨及調查證據之結果，以：本件被上訴人
    係以上訴人進口系爭貨物經查驗結果，認定來貨為ALUMINIU
    M BASED MASTER ALLOY ALSR 10 CUT ROD（已塑性加工）50
    0mm×10mm，稅則號別應改列為第7604.29.10.00-1號，輸入
    規定為MWO，核非屬經濟部開放准許輸入之大陸物品，乃認
    上訴人涉有虛報貨物品質，逃避管制之違法情事，被上訴人
    乃依海關緝私條例第37條第1項第2款、第3項轉據同條例第3
    6條第1項及第3項規定，處上訴人貨價1倍之罰鍰1,457,033
    元，併沒入涉案貨物。經原判決及原確定判決以海關對進口
    貨物之稅則分類，應依進口稅則之規定為之，進口稅則第15
    類註五（乙）規定及第76章目註一（乙）（2）關於鋁合金
    之定義，系爭來貨經中鋼鋁業公司研究發展處及財團法人工
    業技術研究院鑑定結果，均認系爭貨物已經塑性加工，且具
    有鋁合金之性質，核與上訴人申報之稅則號別，貨名「其他
    鋁合金，未經塑性加工」不符；被上訴人依來貨實際狀況，
    將該貨物歸列為稅則號別第7604.29.10.00-1號，貨名「鋁
    合金條及桿」，並無不合。而此類貨物係屬不准輸入之大陸
    物品，故被上訴人以上訴人虛報貨物品質，而實際進口不准
    輸入之大陸物品，涉有逃避管制情事，依海關緝私條例第37
    條第1項第2款、第3項轉據同條例第36條第1項及第3項規定
    ，處罰上訴人，並無違誤等語，駁回上訴人之訴及其上訴。
    可知，原判決及原確定判決並未以其他行政處分，作為判決
    之基礎，而是依據證據認定上訴人申報系爭貨物進口有無違
    章之事實，進而適用法令，而對被上訴人之處分作有無違法
    之審查。至於被上訴人之所以於98年4月8日以高普興字第09
    81006411號函通知上訴人謂系爭貨物業據經濟部98年3月18
    日經授貿字第09820023990號函查明結果符合專案核准輸入
    條件等語，乃源自財政部97年11月3日台財關字第097055051
    00號令及98年3月11日發布台財關字第09805005470號令，經
    濟部據此本於機關間互助，協助全國關稅局查明包含上訴人
    在內等數十家廠商是否符合專案核准輸入條件，而以98年3
    月18日經授貿字第09820023990號函通知被上訴人查明之結
    果，被上訴人遂轉而將經濟部協助執行財政部上開函令之結
    果通知上訴人。經核被上訴人上開函文僅屬單純之事實通知
    ，並非行政處分。況且，關於被上訴人對上訴人申報進口系
    爭貨物所為處分，前經上訴人循序提起行政訴訟，業經本院
    96年8月16日以96年度判字第1450號判決上訴駁回，原處分
    已告確定，為已處分確定案件，亦無上開釋令之適用，被上
    訴人並未據以變更原處分。是以原判決及原確定判決並無以
    其他行政處分作為各該判決維持原處分之論斷基礎，而被上
    訴人98年4月8日高普興字第0981006411號函並非行政處分，
    自無以之變更原處分可言。從而，本件與行政訴訟法第273
    條第1項第11款之再審事由不符，上訴人主張原判決及原確
    定判決有行政訴訟法第273條第1項第11款規定之再審事由，
    洵無可採等由，乃判決駁回上訴人在原審之訴。
五、上訴人上訴意旨及補充理由除復執與起訴主張相同之論證外
    ，另略以：行政訴訟法第273條第1項第11款所稱之「行政處
    分」，並未限制在非本案之行政處分，亦即本案之行政處分
    亦包括在內。原判決本應針對被上訴人93年9月7日第093003
    68號行政處分之違法與否進行審理，然原判決似認前述之行
    政處分並非原判決基礎之行政處分，其所為之認定顯有判決
    適用法規不當之違背法令。又被上訴人98年4月8日高普興字
    第0981006411號函，究竟係觀念通知、意思通知或行政處分
    均不論，其實質之內容均已改變，縱認非違法行政處分之撤
    銷，亦該當於合法行政處分之廢止，故原判決以非行政處分
    駁回上訴人，顯有理由不備之違法。其次，上訴人業已指出
    被上訴人係依據財政部關稅總局98年3月24日台總局緝字第0
    981005925號函轉據財政部98年3月20日台財關字第09800117
    360號函轉據經濟部98年3月18日經授貿字第09820023990號
    函、臺灣地區與大陸地區貿易許可辦法第7條第1項第13款辦
    理，原判決於理由項下對於上訴人之攻擊防禦方法未說明不
    足採信之由，顯有判決不備理由之違法。再者，不論進口貨
    品是否完整或完成均須具有完成貨品之主要特性，而系爭貨
    品之特性僅能於熔煉時作為調質劑，為一治金用途之調質劑
    ，尚無其他用途，與學理上塑性加工所定義加工後之產品特
    性為成品或半成品完全不同。然被上訴人卻將系爭貨品僅依
    外觀及簡單之晶相圖即將之歸列為7604.29.10.00-1貨號（
    鋁合金條及桿）是極嚴重之錯誤。又海關進口稅則號別7601
    .20.90.00-6貨名為「其他鋁合金，未經塑性加工者」，其
    是否經塑性加工則為處罰之構成要件，然權責機關並未對塑
    性加工加以具體明確定義，是海關進口稅則第76章之規範違
    反法律明確性原則。因此，上訴人將系爭貨品歸列「7601.2
    0.90.00-6」貨名為（其他鋁合金，未經塑性加工者）並無
    錯誤，況被上訴人之作為顯有削弱我國鋁合金產業競爭力等
    語。
六、本件被上訴人代表人原為曾瑞育，於訴訟繫屬中變更為林清
    和，茲據新任代表人聲明承受訴訟，核無不合。
七、本院查：
(一)、按行政訴訟法第273條第1項第11款規定，為判決基礎之民事
    或刑事判決及其他裁判或行政處分，依其後之確定裁判或行
    政處分已變更者，係指其後之確定裁判或行政處分，已變更
    為判決基礎之裁判或行政處分者而言。若所變更者並非為判
    決基礎之裁判或行政處分，即無從援引該條款，提起再審之
    訴。
(二)、本件原審已敘明原判決及原確定判決並未以其他行政處分，
    作為判決之基礎，而是依據證據認定上訴人申報系爭貨物進
    口有無違章之事實，進而適用法令，而對上訴人之處分作有
    無違法之審查。至於被上訴人之所以於98年4月8日以高普興
    字第0981006411號函通知上訴人謂系爭貨物業據經濟部98年
    3月18日經授貿字第09820023990號函查明結果符合專案核准
    輸入條件等語，乃源自財政部於97年11月3日以台財關字第0
    9705505100號令及於98年3月11日發布台財關字第098050054
    70號令。經濟部乃據此本於機關間互助，協助全國關稅局查
    明包含上訴人在內等數十家廠商是否符合專案核准輸入條件
    ，而以98年3月18日經授貿字第09820023990號函通知被上訴
    人查明之結果，被上訴人遂轉而將經濟部協助執行財政部上
    開函令之結果（即經濟部98年3月18日經授貿字第098200239
    90號函）以98年4月8日高普興字第0981006411號函通知上訴
    人。被上訴人上開函文僅屬單純之事實通知，並非行政處分
    。況且，關於被上訴人對上訴人申報進口系爭貨物所為處分
    ，前經上訴人循序提起行政訴訟，業經本院96年8月16日以
    96年度判字第1450號判決上訴駁回，原處分已告確定，為已
    處分確定案件，亦無上開釋令之適用，被上訴人並未據以變
    更原處分。原判決及原確定判決並無以其他行政處分作為各
    該判決維持原處分之論斷基礎，而被上訴人98年4月8日高普
    興字第0981006411號函並非行政處分，自無以之變更原處分
    可言等情明確。經核原審並無判決不適用法規或適用不當之
    違背法令之情形。上訴人所指之被上訴人98年4月8日高普興
    字第0981006411號函，僅係將經濟部協助全國關稅局查明包
    含上訴人在內等數十家廠商是否符合專案核准輸入條件之查
    明之結果通知上訴人，核屬單純事實之通知，並非行政處分
    ，更無變更先前所為之處分可言。上訴人以該通知實質之內
    容均已改變，縱認非違法行政處分之撤銷，亦該當於合法行
    政處分之廢止一節，非屬可採，自難以此指原判決有違背法
    令之情形。又原審既已說明被上訴人98年4月8日高普興字第
    0981006411號函既非行政處分，則其內容是否與原處分有所
    差異，並無變更原來處分之效力，原審據此認上訴人無從援
    引行政訴訟法第273條第1項第11款規定，提起再審之訴，已
    說明其論斷之理由，並無判決不備理由之違法。
(三)、至於上訴人主張被上訴人將系爭貨品僅依外觀及簡單之晶相
    圖即將之歸列為7604.29.10.00-1貨號（鋁合金條及桿）是
    極嚴重之錯誤。海關進口稅則第76章之規範違反法律明確性
    原則。上訴人將系爭貨品歸列「7601.20.90.00-6」貨名為
    （其他鋁合金，未經塑性加工者）並無錯誤，被上訴人之作
    為顯有削弱我國鋁合金產業競爭力部分，均係就原判決及原
    確定判決所已為論斷者，再予爭執，核屬法律見解歧異問題
    ，與本件爭點係有無行政訴訟法第273條第1項第11款規定之
    再審事由無關，自難執此為有利上訴人判斷之論據。
(四)、綜上所述，原確定判決及原判決並無行政訴訟法第273條第1
    項第11款之再審事由，原審據此判決駁回上訴人在原審之訴
    ，於法核無不合。上訴意旨指摘原審判決違誤，求予廢棄，
    為無理由，應予駁回。
七、據上論結，本件上訴為無理由。依行政訴訟法第255條第1項
    、第98條第1項前段，判決如主文。
中　　華　　民　　國　　100　 年　　4　　 月　　28　　日
                    最高行政法院第四庭
                        審判長法官　吳　明　鴻
                              法官　林　茂　權
                              法官　侯　東　昇
                              法官　黃　秋　鴻
                              法官　陳　國　成

以  上  正  本  證  明  與  原  本  無  異
中　　華　　民　　國　　100　 年　　4　　 月　　29　　日
　　　　　　　　　　　　　　　書記官　彭　秀　玲